臺灣高等法院刑事判決　　　　　　　　96年度上訴字第3026號
上　訴　人　臺灣桃園地方法院檢察署檢察官
被　　　告　甲○○
上列上訴人因被告搶奪案件，不服臺灣桃園地方法院96年度訴字
第827號，中華民國96年6月18日第一審判決（起訴案號：臺灣桃
園地方法院檢察署95年度偵字第21601號），提起上訴，本院判
決如下：
    主  文
上訴駁回。
    理  由
一、公訴意旨略以：被告甲○○意圖為自己不法之所有，於民國
    (下同)95 年9月29日下午3時50分許，在桃園縣大溪鎮○○
    路○段468號之「7-11」便利商店，將手置於背後，向該店店
    員曾川慈告知要搶劫，曾川慈隨即請店長乙○○出面處理，
    甲○○又再度告知乙○○前詞後，竟趁曾川慈、乙○○不及
    防備之際，自櫃檯搶奪2包寶馬牌香菸，得手後置於口袋，
    經曾川慈請其付錢仍不予理會，隨即逃逸，經乙○○報警始
    循線查獲，始知上情，因認被告甲○○涉犯刑法第325條第1
    項之搶奪罪嫌等語。
二、按犯罪事實應依證據認定之，無證據不得認定犯罪事實，又
    不能證明被告犯罪者，應諭知無罪之判決，刑事訴訟法第15
    4 條第2 項、第301 條第1 項分別定有明文。復按，刑法第
    32 5條所定之搶奪罪，須行為人主觀上具有不法所有之意圖
    始足當之。又所稱「犯罪」，就故意犯之情形，則指行為人
    出諸構成要件之「故意」並著手於構成要件該當之行為。至
    構成要件故意，乃係行為人預見其所為該罪之構成要件行為
    且有完成犯罪之可能，竟仍循此而進一步支配外顯於客觀之
    原因力或因果聯絡過程俾期使所預見者能如計擬般實現或肇
    生之犯罪事實合於己意，惟不論「期使實現」或「合於己意
    」，其內涵胥蘊寓有行為人確存完成一定犯罪之「真意」。
    倘行為人缺乏此項「真意」，僅基於他種緣由遂虛晃為構成
    要件行為之舉，殊難認行為人具有構成要件之故意。
三、被告於警詢、偵查及本院審理時，固均坦認有於上開時、地
    ，著手拿取店內之2包寶馬牌香菸等情不諱，於警詢時並供
    明：（拿香菸係）做為自己生活上使用等語，然於偵查中則
    辯稱：「我進去超商內，我叫店員打電話報警，等警察來時
    ，我再搶二包香菸，我在外面沒有辦法生活‧‧‧（你是想
    進去關，希望吃牢飯？）是‧‧‧我先叫那位小姐報警，等
    警察來時才拿‧‧‧因為當時沒有工作而且沒飯吃所以才搶
    的，目的為入監服刑有飯吃」等語。
四、經查:
(一)證人乙○○於原審院審理時結證稱：（事發當天）我是在裡
    面作文書的工作，有一個店員（即曾川慈）在站櫃，我們店
    裡面有設一個警示設備，外面的店員有按鈴說請我出去支援
    ，我出去之後就看到一位先生站在櫃台，他先跟店員說要搶
    劫，然後他也沒有什麼動作，看我出來之後，再跟我講一遍
    ，說他要搶劫，【然後一直叫我報警】，我說好，請你等一
    下，我就進去裡面打電話報警，【之後就是警察到，他就當
    警察的面從櫃台拿了兩包煙】，然後警察就把他押著帶走，
    到警察局作筆錄‧‧‧（從妳打電話報警，一直到警察趕到
    你們店裡，這段時間大概多長？）大概一分多鐘，但我沒有
    看時間，因為當時被告穿著外套，被告一隻手是放在後面，
    由外套蓋著，所以我不知道他是放在口袋還是有拿什麼東西
    ‧‧‧【（就妳當時看到被告的情形，是否在警察來之前他
    都沒有動手去拿任何的財物？）沒有】，但是他站在櫃台前
    面也不肯走，就一直說要搶劫‧‧‧（當妳出來他看到妳跟
    妳說他要搶劫，除了這樣說之外，還有無說不要靠近，不要
    亂動，否則會對妳們怎麼樣等類似的話？）沒有，【他只是
    說快點報警，我要搶了】‧‧‧（當妳去打電話報警時，有
    無再出來看那位搶嫌？）有‧‧‧【（這個時候妳是否有跟
    他講說妳已經報警？）有，他認為我騙他，說怎麼警察還沒
    來】‧‧‧（妳是有跟他講說妳要進去報警？）有，我是有
    跟他講說我要進去打電話報警‧‧‧（妳出來之後有無馬上
    跟被告講說妳已經報警了？）有‧‧‧（然後被告就回妳說
    ，怎麼警察還沒有來？）對‧‧‧【（妳剛才講說等警察到
    了之後被告才拿兩包煙？）對，他是看到警察來了之後才拿
    櫃台的煙】‧‧‧（警察看到這種狀況就馬上把他抓了嗎？
    ）對‧‧‧【（所以妳的意思是說，妳們根本還來不及叫被
    告把煙還給妳們，他就被警察抓了？）對】‧‧‧【（被告
    拿煙到被警察抓住，兩者之間時間是否很短暫？）對，很短
    】‧‧‧（按照妳剛才所講，是否代表當天過程一直到被警
    察抓為止，這個搶嫌都沒有走出店外？）對‧‧‧（既然如
    此，為何妳的警詢筆錄是記載說這位搶嫌搶走兩包寶馬香煙
    後，放置他的口袋內，往外走，怎麼會如此？）當時警察還
    有把他拌在地上，應該是他搶完煙之後，他轉身，警察就抓
    住他‧‧‧（就是因為他這樣轉身，讓妳認為他要走到門外
    去？）對‧‧‧（在這種情況之下，他走的出去嗎？）因為
    剛好警察進來‧‧‧【因為警車停外面，他是看到警察到了
    才動手，然後轉身，我認為他是要走出去，此時剛好警察走
    進來】等語。查證人乙○○與被告素眛平生，毫無任何瓜葛
    戚誼，設若被告犯罪，證人並為被害人，與被告之利害關係
    自屬衝突對立，衡情證人乙○○要無杜詞構節以迴護被告之
    理，是其證詞自屬實情，堪予採信。
(二)由上觀之，雖被告揚言欲「搶劫」，然其卻一再催促乙○○
    報警，更曾質疑黃女所稱已報警之事是否為真，尤有進者，
    於警方獲報抵達前，被告並無任何行搶之動作，迨見警方前
    來之際，始在警方面前自投羅網，隨手拿取2包香菸，並轉
    身朝往警員之來向，旋為警「逮捕」，凡此種種，俱徵被告
    所念茲在茲、衷心祈盼渴求者，衹有為警「捕獲」期能入獄
    服刑乙端；至其聲稱「搶劫」及嗣固有拿取2包香菸之舉動
    ，然「著手」既係在警方面前所為且隨轉身朝向警方，當絕
    無破壞他人之支配管領力兼建立己身支配力於其上以完成搶
    奪或強制等犯罪之可能，是被告之目的，無非意在虛設可令
    警方將之逮捕之假象而已，其對該2包香菸不僅欠缺不法所
    有之意圖，亦乏搶奪他人財物或妨害人行使權利之真意，堪
    認被告於偵查中之辯解較合實情。至其於警詢時所稱：（拿
    香菸係）做為自己生活上使用乙節詞，有違實情，而無足採
    。
五、綜上說明，被告既乏搶奪他人財物或妨害人行使權利之真意
    ，自屬不具各該罪之構成要件故意，要無成立搶奪或強制罪
    之餘地，原審依法為無罪之諭知，經核並無違誤。檢察官提
    起上訴仍謂：被告客觀上之行為已該當搶奪罪之構成要件，
    而其行搶之目的，實為其犯罪之動機，尚難據以推認其無不
    法所有之意圖云云，指摘原判決不當，為無理由，應予駁回
    。
據上論斷，應依刑事訴訟法第368條，判決如主文。
本案經檢察官賴俊雄到庭執行職務。
中　　華　　民　　國　　96　　年　　9   月　　27　　日
 　　　　　　　　 刑事第十六庭審判長法　官　葉騰瑞
             　　　                 法　官　莊明彰
                   　　　           法　官　吳鴻章
以上正本證明與原本無異。
如不服本判決，應於收受送達後十日內向本院提出上訴書狀，其
未敘述上訴之理由者並得於提起上訴後十日內向本院補提理由書
（均須按他造當事人之人數附繕本）。
                                    書記官　魏淑娟
中　　華　　民　　國　　96　　年　　9 　　月　　27　　日
